【裁判字號】    88,訴,2467
【裁判日期】    890602
【裁判案由】    常業詐欺
【裁判全文】
台灣台中地方法院刑事判決                        八十八年度訴字第二四六七號
    公  訴  人  臺灣台中地方法院檢察署檢察官
    被      告  戊○○
    選任辯護人  王錦昌
    被      告  甲○○
                乙○○
                己○○
    右三人之選任辯護人  許漢鄰
右列被告因常業詐欺案件，經檢察官提起公訴（八十八年度偵字第一０四九四號），
本院判決如左：
    主  文
戊○○幫助連續意圖為自己不法之所有，以詐術使人將本人之物交付，處有期徒刑柒
月。
甲○○幫助連續意圖為自己不法之所有，以詐術使人將本人之物交付，處拘役伍拾日
。
乙○○幫助連續意圖為自己不法之所有，以詐術使人將本人之物交付，處拘役伍拾日
。
己○○幫助連續意圖為自己不法之所有，以詐術使人將本人之物交付，處拘役伍拾日
。
    事  實
一、戊○○於民國（下同）八十七年底至八十八年初間，受不詳姓名之綽號「向日」
    （又名「彭百慶」，真實姓名不詳）之委託向他人借用金融機關帳戶（含存摺、
    印章及提款卡），明知如仲介帳戶（含存摺、印章及提款卡）予「向日」使用，
    足使「向日」基於概括犯意，利用上開借得之帳戶（含存摺、印章及提款卡）向
    被害人詐騙財物，且使被害人追索無著，仍基於幫助犯意，於八十八年二月底某
    日，在台中市○○路○段三十三號四樓，向甲○○言明每介紹其借得金融機關之
    帳戶（含存摺、印章及提款卡），則提供新台幣（下同）一千元之代價，由甲○○與提供存摺之人朋分花用，且約定於一個半月後，提供帳戶之人再自行至金融
    機關申報遺失；甲○○可預見該借用帳戶係供詐騙財物之用，仍不違背其本意，
    亦出於幫助犯意，於八十八年二月、三月間某日，將借用帳戶得獲一千元代價之
    事，告知高職同學乙○○（前另案經法院判處有期徒刑一年十月，緩刑四年，於
    八十七年間確定，現緩刑中），乙○○可預見將自己帳戶借予他人使用，足供他
    人詐騙財物，仍不違背其本意，於八十八年二月底、三月間某日，出於幫助犯意
    ，同意以一千元之代價出借其所有之郵局局號0000000號、帳號一四二五
    三五號之存摺、印章、提款卡，並將上開物品交予甲○○，且將出借存摺等物品
    得獲一千元代價之事告知己○○，己○○亦可預見將自己帳戶借予他人使用，足
    供他人詐騙財物，仍不違背其本意，亦於八十八年三月間某日，在台中市某泡沬
    紅茶店外，將其郵局局號0000000號、帳號0000000號之存摺、印
    章、提款卡交予甲○○，由甲○○將上開乙○○、己○○之存摺、印章及提款卡
    至該泡沬紅茶店內轉交予戊○○，戊○○轉交甲○○二千元，甲○○再將該二千
    元分別交予乙○○、己○○二人，甲○○則未從中獲取任何代價。戊○○於取得
    乙○○、己○○之存摺、印章後，再交予不詳姓名之人綽號「向日」使用。俟該
    不詳姓名之人於取得乙○○、己○○之帳戶後，即於八十八年三、四月間，先將
    載明富華五十週年慶之刮刮樂彩券郵寄予各地被害人，每張刮刮樂彩券其上所載
    之兌號碼均可刮中二十萬元，待被害人收到刮刮樂彩券，刮中彩金打電話向其
    查詢時，負責接聽電話之成員即各自取名代號，向陳慧真、丙○○等被害人佯稱
    恭賀中獎，惟需先繳納百分之十五即三萬元之稅金，始能領得彩金，要求被害人
    等先將該筆手續費匯入預先備妥之乙○○、己○○等二人之帳戶內，待被害人等
    匯入金額，再打電話查詢時，渠等又向被害人等詐稱：因其非該集團會員，需先
    繳納會員八萬元，成為正式會員後始能領得彩金，其中陳慧真因之陷於錯誤，於
    八十八年四月一日上午十時三十六分許在宜蘭，先匯入三萬元至乙○○之上開帳
    戶，後再陸續匯入八萬元至另指定帳戶，先後共計匯入十一萬元，另丙○○亦因
    之陷於錯誤，於同年月八日十四時四十分許，至高雄市鼓山郵局九支局匯入三萬
    元至乙○○之上開帳戶，另尚有不詳姓名之人匯款入乙○○、己○○之上開帳戶
    ，該不詳姓名之人再將上開帳戶內匯入之款項提領花用，以此方式詐得財物，共
    計詐得金額至少十四萬元，而在乙○○之郵局帳戶不明之匯入款項數額合計達十
    四萬元，在己○○之郵局帳戶不明之匯入款項數額合計達二十五萬五千元。嗣於
    八十八年四月十五日，己○○先自行至郵局辦理遺失補發，另並提領不明匯入款
    項之餘額四萬五千元；另於八十八年四月二日丁○○報警後，經警通知對乙○○
    之上開帳戶設定通緝，俟於八十八年四月二十三日十五時三十分許，因己○○陪
    同乙○○至台中市○○路八四號郵政總局，辦理存摺遺失時，為郵局人員庚○○
    發現該帳戶係詐欺人頭帳戶，報警查獲上情。
二、案經台中市警察局第一分局報請臺灣臺中地方法院檢察署檢察官偵查起訴。
    理  由
一、訊據被告四人對右揭幫助詐欺犯行均矢口否認，被告戊○○於偵訊辯稱：是綽號
    「向日」說他公司要人頭報稅，要一些沒有工作的人，「向日」開何公司伊不知
    道，伊僅介紹甲○○與「向日」聯絡云云，於本院並辯稱：是甲○○來我店內問
    有無「好康」的，我說向日公司要郵局存摺，我要他自行與向日公司連絡；甲○○沒交付任何人之存摺給伊，當時向日的人有留行動電話；是「向日」負責向人
    借簿子，他說要我幫忙借簿子，要做扣繳憑單會給一點好處；伊未參與刮刮樂詐
    騙云云，被告甲○○、乙○○、己○○對上開借用帳戶之事固供承不諱，惟均否
    認有幫助詐欺之犯意，被告甲○○則辯稱：不知借帳戶後會有刮刮樂詐騙之事云
    云；被告乙○○辯稱：伊祇是將伊與己○○的存摺、印章交給甲○○云云；被告
    己○○則辯稱：不知借存摺是犯法云云。惟查：被害人陳慧真、丙○○確受不詳
    姓名之人所寄送之刮刮樂彩券詐騙，並分別將款項寄至乙○○等人之帳戶，而遭
    提領等情，業據証人即被害人丙○○、陳慧真指訴在卷，並有刮刮樂彩券一張、
    匯款單一紙、乙○○之郵局帳務資料一份、己○○之存摺明細影本一份附卷可稽
    ，是該不詳姓名之人顯具意圖為自己不法所有之概括犯意，其以刮刮樂彩券為詐
    術，使陳慧真、丙○○陷於錯誤，而分別將本人之財物交付，該不詳姓名之人應
    係犯連續詐欺取財罪甚明。再查，本件乙○○、己○○之上開存摺、印章及提款
    卡確係交予甲○○再轉交戊○○等情，亦據被告甲○○多次供述在卷，且供稱：
    伊係將存摺交給戊○○，不是向日；是在一個月後，我向他要回存摺時，戊○○
    才給我向日之行動電話等語，並對經過情形供述甚詳，又其並供稱其將乙○○、
    己○○之存摺等物於泡沬紅茶店交予戊○○時，乙○○、己○○二人亦同店外等
    語，核與被告乙○○、己○○亦供稱確如甲○○所述大致相符，是被告甲○○所
    述，應非無據，又被告乙○○、己○○係經由甲○○介紹轉交，致引生本件事端
    ，倘非確有其事，被告乙○○、己○○自無虛偽陳述之必要，顯非無據，再參以
    被告戊○○對其確有向被告甲○○提起借用存摺之事亦不否認，是被告戊○○有
    自甲○○處經手乙○○、己○○二人之存摺，再交予不詳姓名之「向日」使用，
    應堪認定。又戊○○明知向日須借用他人帳戶，該提供帳戶應係供人詐騙使用，
    仍仲介他人提供帳戶等情，亦可由被告甲○○於警訊供稱：戊○○要伊於交付存
    摺後一個半月即向郵局掛失等語（八十八年四月二十三日警訊）可佐，倘被告戊○○非明知該帳戶將供他人詐欺取財所用，何以對被告甲○○說明俟一個半月後
    即報遺失？再查，被告戊○○年逾三十四歲，其自承自行開設服飾公司已有七、
    八年，則衡情其有相當社會歷練，並非年輕識淺之人，對提供帳戶足供他人詐騙
    使用等情，應係明知，再參以被告戊○○辯稱：係「向日」之人要人頭報稅云云
    ，查被告戊○○經營服裝公司已有七、八年，而相關報稅之事係每年均須為之，
    自可明白報稅程序與取得他人之存摺、印章及提款卡無關，倘係要充作人頭職員
    ，則必須有相關之人之身分証影本等物品，豈可能以存摺報稅，又倘取得他人之
    存摺、印章及提款卡，即可報稅，被告戊○○豈可能不進一步究問？是被告戊○○所辯，均與常情相違，顯非可採，其隱暪真正借用帳戶人之真實姓名地址，更
    足証明其對協助借用帳戶人之詐騙用途甚明，顯係出於幫助犯意。再查，甲○○
    、乙○○、己○○均可預見如介紹、提供帳戶予不詳姓名之人使用，足幫助他人
    ，供人詐騙財物使用等情，亦可由被告甲○○、乙○○、己○○均自承，於借用
    帳戶時有提及帳戶使用一個多月後，就要報遺失一節，倘無不法情事，何須將存
    摺報遺失？再參以被告甲○○、乙○○、己○○三人亦供明，提供帳戶者可獲得
    一千元等情，則既須使用存摺、印章，且須使用提款卡，顯係供不法之人利用該
    帳戶存提款項之用，否則有使用必要之人，何不自行至金融機關開設自己帳戶，
    反須借用他人名義使用，且再支出一千元？足証被告甲○○、乙○○、己○○應
    可預見提供帳戶以獲得代價一千元，該所提供帳戶足供他人不法詐騙財物使用，
    竟仍仲介或提供帳戶予人使用，顯認他人詐騙財物，亦不背於本意。又被告四人
    雖未直接參與刮刮樂詐騙行為之實施，且無詐欺取財之犯意，惟其四人既明知或
    可預見仲介或提供帳戶，足供他人詐騙財物，仍不背於本意，且該仲介或提供帳
    戶，均係詐欺取財構成要件外之行為，其四人顯均係出於幫助犯意甚明。至被告
    戊○○辯稱：僅介紹甲○○與「向日」聯絡，甲○○未交付伊存摺云云，並非可
    採，已如前述；另被告甲○○、乙○○、己○○否認有幫助詐欺犯意云云，亦非
    可採，亦如前述。是事証明確，被告四人幫助詐欺取財犯行堪予認定。
二、查綽號「向日」之不詳姓名之人基於意圖為自己不法所有之概括犯意，其以刮刮
    樂彩券為詐術，使陳慧真、丙○○陷於錯誤，而分別將本人之財物交付，該不詳
    姓名之人應係犯連續詐欺取財罪甚明。是核被告四人所為，均係犯刑法第三百三
    十九條第一項之幫助連續詐欺取財罪，公訴人雖認被告戊○○所為，係犯刑法第
    三百四十條以詐欺取財為常業罪云云，並認被告甲○○、乙○○、己○○所為，
    係犯刑法刑法第三百四十條幫助以詐欺取財為常業罪云云，惟查，本件僅能認定
    被告戊○○收受甲○○所交付之被告乙○○、己○○之存摺、印章、提款卡，再
    交予不詳姓名之人，尚無其他証據如人証或提款錄影帶等証物，足資認定被告戊○○確有參與整個刮刮樂詐騙犯行，又無証據証明被告戊○○與經營刮刮樂詐騙
    行為之人對該詐欺取財犯行有犯意聯絡，自難對被告戊○○論以詐欺取財之共同
    正犯，僅能對被告戊○○論以幫助犯；另幫助犯以正犯成立為前提，本件正犯即
    從事刮刮樂詐欺行為之不詳姓名人，依本件被害之遭詐騙金額總計至少有十四萬
    元，另在乙○○帳戶內之不明匯款約有十四萬元，在己○○帳戶內之不明匯款約
    有二十五萬餘元，是僅能論以該不詳姓名之人所犯係詐欺取財罪，並無証據証明
    該不詳姓名之人是否以詐欺取財，賴之為業，恃以維生，是尚難遽以認該不詳姓
    名之人係以詐欺取財為常業，公訴人所認顯係有誤，起訴法條應予變更，附此敘
    明。又被告四人均係幫助他人犯詐欺取財罪，均係從犯，爰依刑法第三十條第二
    項之規定，按正犯所犯詐欺取財罪之刑減輕之。爰審酌被告戊○○為本件幫助犯
    行之主謀，其年屆三十四歲，已非年輕識淺之人，竟仍不明是非，幫助他人犯罪
    ，且事後未能提供詐欺正犯之詳細資料，顯有隱暪，又犯後狡飾其詞，顯無悔意
    等一切情狀，及被告甲○○、乙○○、己○○行為時年僅二十一、十九歲不等，
    被告甲○○、己○○均無不良素行，被告乙○○則現於緩刑中，其三人年輕識淺
    ，一時失慮，致罹重典，又其三人之犯罪手段係仲介或提供帳戶供人使用，且其
    三人犯後坦承大部犯行，並對案件經過敘述詳盡，顯見確有悔意等一切情狀，各
    量處如主文所示之刑。
據上論斷，應依刑事訴訟法第二百九十九條第一項前段、第三百條，刑法第三百三十
九條第一項、第三十條第二項，罰金罰鍰提高標準條例第一條前段，判決如主文。
本案經檢察官劉國賓到庭執行職務。
中      華      民      國    八十九    年      六      月      二      日
                                    臺灣臺中地方法院刑事第一庭
                                        法  官    黃  家  慧
右正本證明與原本無異。
如不服本判決，應於判決送達後十日內向本院提出上訴狀，上訴於臺灣高等法院臺中
分院( 須附繕本 )。
                                        書記官
中      華      民      國    八十九    年      六    月      五      日
附錄論罪科刑法條
刑法第三百三十九條第一項
意圖為自己或第三人不法之所有，以詐術使人將本人或第三人之物交付者，處五年以
下有期徒刑、拘役或科或併科一千元以下罰金。


司法院資訊處製作；財團法人民間司法改革基金會備份。
